【裁判字號】    95,判,410
【裁判日期】    950330
【裁判案由】    解聘
【裁判全文】
最  高  行  政  法  院  判  決
                                     95年度判字第00410號
上  訴  人  甲○○
被 上訴 人  國立宜蘭大學
代  表  人  乙○○
上列當事人間因解聘事件，上訴人對於中華民國93年9月10日臺
北高等行政法院93年度訴字第661號判決，提起上訴，本院判決
如下：
    主  文
原判決廢棄，發回臺北高等行政法院。
    理  由
本件上訴人在原審起訴主張：上訴人原受聘於被上訴人改制前之
國立宜蘭技術學院應用經濟系講師，經被上訴人之應用經濟系教
師評審委員會以上訴人之行為已有教師法第14條第1項第8款：「
教學不力並有具體事實」之情事，決議同意解聘。應用經濟系並
將此一決議移請被上訴人之教師評審委員會審議，經91年度第2
次教師評審委員會決議通過予以解聘。被上訴人於91年9月4日以
(91)宜技人字第4475號函報教育部，並以副本通知上訴人，教育
部於91年11月19日以 (91)人 (2)字第91135102號函復同意解聘
。被上訴人即於91年11月22日以 (91)宜技人字第5941號函知上
訴人予以解聘，並自91年11月19日生效。惟被上訴人係羅織不實
之事由，枉指上訴人於原聘約期間教學不力，違法對無關聯之新
聘約為解聘，其解聘為無效等情，爰請判決確認上訴人與被上訴
人間之聘任關係存在；被上訴人應給付上訴人新臺幣1,303,365
元，並自訴狀繕本送達翌日起至清償日止，按年息5% 計算之利
息。
被上訴人則以：上訴人受聘期間，因有：1.學生多年來反應其教
學不力，屢次臨時調課或請假，經常嚴重遲到，經勸導未果。2.
未經學校同意擅自請校外未具講師資格者替其上課。3.多年來未
按時繳交學生成績，影響成績寄發與統計作業。4.指導學生專題
，留置學生於經濟系會議室徹夜未歸。5.未經借用，擅自帶社區
大學學生至經濟系多媒體、電腦教室、專業教室上課等情事，有
具體事實足認其教學不力，先後經系教評會、學校教評會決議通
過予以解聘，被上訴人並據以報經教育部同意解聘，自91年11月
19日生效，聘約已依法解聘，聘任關係已不存在，上訴人無薪資
報酬請求權等語，資為抗辯。
原判決將上訴人在原審之訴及其追加之訴均駁回，係以：教師法
第17條第1項第1.2.3.6款分別規定：「教師除應遵守法令履行聘
約外，並負有下列義務：1.遵守聘約規定，維護校譽。2.積極維
護學生受教之權益。3.依有關法令及學校安排之課程，實施教學
活動．．．6.嚴守職分，本於良知、發揚師道及專業精神。」又
「教師聘任後，除有下列各款之一者外，不得解聘、停聘或不續
聘：．．．8.教學不力或不能勝任工作，有具體事實或違反聘約
情節重大者。」同法第14條第1項第8款亦有明文規定。關於1.學
生多年來反應上訴人教學不力，屢次臨時調課或請假，經常嚴重
遲到，經勸導未果部分：此有被上訴人提出「90年度甲○○老師
調課統計表」「教學反應問卷統計結果」「學生意見彙整」附卷
可稽，依上開資料研判，上訴人90年度因事假、病假共81節，不
僅請假頻繁，且學生反應，請假常係被學校發現後再補課，遲到
、早退情形嚴重，對學生之受教權益顯有影響。2.多年來未按時
繳交學生成績，影響成績寄發與統計作業部分：此亦有被上訴人
提出89學年度甲○○老師未批改平時考卷統計表附卷可憑，又上
訴人對於多年來未按時繳交學生成績，於申訴、再申訴時均未否
認，其未嚴守職分、教學不力之事證，亦甚明確。至於3.未經學
校同意，擅自請校外未具教師資格者替其上課部分：據被上訴人
派員訪談學生，上訴人請校外人士到校教學之際，上訴人並非全
無到場，只是停留時間不定。4.指導學生專題，留置學生於經濟
系會議室徹夜未歸部分：上訴人訴稱係希望學生將專題完成，學
生當時仍可進出至廁所。5.未經借用，擅自帶社區大學學生至經
濟系多媒體、電腦教室、專業教室上課部分：此為擅自使用學校
公物問題。查上訴人上述3.至5之作法，固屬可議，惟尚難認屬
教學不力之範疇，此部分被上訴人之教師申訴評議委員會之評議
書亦同此認定，惟並不影響上訴人上開1.2確有教學不力之具體
事實，依序經被上訴人之應用經濟系教師評審委員會全體委員同
意解聘，再提經被上訴人之教師評審委員會17位委員出席，15票
同意解聘，然後報經教育部同意解聘，並自91年11月19日生效，
故被上訴人辯稱聘任關係已不存在，上訴人無薪資報酬請求權，
自屬可採。至於上訴人主張被上訴人以上訴人於原聘約期間教學
不力之不實事由，對無關聯之新聘約解聘，其解聘違法無效乙節
。查上訴人原聘任期間89年8月1日至91年7月31日止，受聘期間
因有前述教學不力具體事實，在未完成報教育部同意解聘前，因
原聘約屆滿，被上訴人始再決議對上訴人發聘1年之暫時性聘任
，以靜候教育部對於解聘決議之准駁，嗣後教育部同意對上訴人
解聘，並自91年11月19日生效，該1年期之暫時性聘任，自亦隨
同消滅，上訴人所訴，難認為有理由，其訴請確認兩造間之聘任
關係存在，及請求被上訴人給付1,303,365元，並自起訴狀繕本
送達翌日起至清償日止，按年息5%計算之利息，不應准許，為其
判決之論據。
本院查：行政訴訟法第209條第1項第7款及第3項分別規定：「判
決應作判決書記載左列各款事項：．．．7.理由．．．」「理由
項下，應記載關於攻擊或防禦方法之意見及法律上之意見。」關
於原判決認定上訴人請假頻繁，且學生反應，請假常係被學校發
現後再補課，遲到、早退情形嚴重，對學生之受教權益顯有影響
，及多年來未按時繳交學生成績，影響成績寄發與統計作業部分
，無非以被上訴人所提出「90年度甲○○老師調課統計表」「教
學反應問卷統計結果」「學生意見彙整」及「89學年度甲○○老
師未批改平時考卷統計表」等為憑。惟查，上訴人指稱被上訴人
係於91年6月7日公告對學生作問卷資料調查，此有被上訴人之通
知書可稽，該施測時間為6月17日至6月21日，上開期間上訴人所
任教之2專部2年級「行銷學下」之學生業已畢業，被上訴人根本
無從製作該畢業班之教學反應問卷，足徵被上訴人所提出問卷資
料調查為不實。又依「國立宜蘭技術學院教職員差假規則」之規
定，全年度請假病假天數可達28天，與公務人員請假規則所訂相
同，上訴人於聘任關係中請假天數為19天，未違反被上訴人所定
規則。又被上訴人所提出89學年度甲○○老師未批改平時考卷統
計表附卷，係用以證明上訴人未批改平時考卷，非用以證明原審
所認定之「上訴人多年來未按時繳交學生成績，影響成績寄發與
統計作業部分」之事實，惟原判決張冠李戴，將非用以證明「多
年來未按時繳交學生成績，影響成績寄發與統計作業部分」之證
據，作為該證據之用，係屬理由矛盾之違法等語。經核上訴人之
上開理由，攸關上訴人有無「教學不力或不能勝任工作」之判斷
，惟原審對於上訴人所指被上訴人所提出問卷資料調查與事實不
符乙節，未經調查該問卷資料有無不實之情形，即採為判斷之依
據，已有未合。次就被上訴人所提出「89學年度甲○○老師未批
改平時考卷統計表」，究係如何獲得認定「上訴人多年來未按時
繳交學生成績，影響成績寄發與統計作業部分」之心證，尤欠明
瞭。況且，上訴人主張未按時繳交學生成績，乃被上訴人學校教
師之通病，被上訴人過去對上訴人及其他教師就未按時繳交成績
單一貫處理做法僅為「減少下學期課堂」作為節制，何以被上訴
人對本案違反一貫處理方式之信賴原則，甚至違反平等原則，惟
獨對本件將原與教學無關之行政作業，卻解為教學不力等語，此
部分之實情如何？亦有調查斟酌之必要。又依國立技術學院教師
服務規則第8條規定：「教師因故不能授課時，其必須請假、補
課、代課者，悉依公立各級學校教職員勤惰差假管理辦法辦理。
」被上訴人所指上訴人請假、補課頻繁，究竟有無違反上開規定
？如無違反規定，能否因其請假頻繁而認其教學不力？另上訴人
授課時，是否經常遲到、早退？是否已達「教學不力」或「不能
勝任工作」之程度？原審就此未詳加調查審認，既未載明上訴人
有何教學不力或不能勝任工作之具體事實及兩造關於攻擊或防禦
方法之意見，亦未於判決理由載明何以請假、補課頻繁即屬教學
不力之法律上意見，自嫌疏略。上訴論旨，指摘原判決違背法令
，求予廢棄，非無理由，爰將原判決廢棄，發回原審法院審理，
以符法制。
據上論結，本件上訴為有理由，爰依行政訴訟法第256條第1項、
第260條第1項，判決如主文。
中    華    民    國    95    年    3     月    30    日
                  第二庭審判長法  官  廖  政  雄
                              法  官  林  清  祥
                              法  官  鍾  耀  光
                              法  官  姜  仁  脩
                              法  官  胡  國  棟
以  上  正  本  證  明  與  原  本  無  異
中    華    民    國    95    年    3     月    30    日
                              書記官  蘇  金  全


司法院資訊處製作；財團法人民間司法改革基金會備份。
